臺北高等行政法院裁定
111年度交上字第83號
上  訴  人  邱建銓                                   
被 上訴 人  新北市政府交通事件裁決處
代  表  人  李忠台（處長）
上列當事人間交通裁決事件，上訴人對於中華民國111年1月10日
臺灣新北地方法院110年度交更一字第9號行政訴訟判決，提起上
訴，本院裁定如下：
    主  文
上訴駁回。
上訴審訴訟費用新臺幣750元由上訴人負擔。
    理  由
一、依行政訴訟法第237條之9第2項準用第235條第2項及第236條
    之1規定，對於交通裁決事件的判決提起上訴，必須以判決
    違背法令為理由，否則不得為之，且應於上訴理由中表明原
    判決所違背的法令及其具體內容，或表明依訴訟資料可認為
    原判決有違背法令的具體事實。又依行政訴訟法第237條之9
    第2項準用第236條之2第3項、第243條第1項規定，交通裁決
    事件的判決有不適用法規或適用不當的情形，即屬判決違背
    法令。依此，交通裁決事件的上訴狀或理由書應表明原判決
    所違背的法令及其具體內容；若是成文法以外的法則，則應
    揭示該法則的旨趣；倘為司法院解釋，則應揭示該解釋的字
    號或內容。如以行政訴訟法第237條之9第2項準用第236條之
    2第3項、第243條第2項所列各款當然違背法令的事由時，上
    訴狀或理由書亦應揭示合於該條項各款的事實。如上訴狀或
    理由書未依前述方式表明上訴理由，就不能認為已對交通裁
    決事件判決有違背法令的具體指摘，其上訴屬不合法，應以
    裁定駁回。
二、事實概要：
　㈠上訴人駕駛訴外人邱玉英所有車牌號碼00-0000號自用小客車
    （下稱系爭汽車），於民國109年2月21日13時許在新北市五
    股區中興路一段（往四維路）前公車站牌臨時停車，有「在
    公共汽車招呼站10公尺內臨時停車」的違規事實，經民眾檢
    舉，新北市政府警察局蘆洲分局（下稱舉發機關）以109年3
    月24日新北市警交大字第CX2544856號舉發違反道路交通管
    理事件通知單予以舉發，記載應到案日期為109年5月8日前
    ，並移送被上訴人處理。邱玉英於109年5月1日辦理歸責予
    上訴人。經被上訴人查證後認為上訴人違規事實明確，依道
    路交通管理處罰條例（下稱道交條例）第55條第1項第2款規
    定，以109年8月17日新北裁催字第48-CX2544856號裁決書，
    裁處上訴人罰鍰新臺幣（下同）600元。上訴人不服，向臺
    灣新北地方法院（下稱原審法院）提起行政訴訟。原審法院
    請被上訴人重新審查後，被上訴人認為上訴人的違規事實應
    為「在公共汽車招呼站10公尺內停車」，改依道交條例第56
    條第1項第1款規定，作成110年1月5日新北裁催字第48-CX25
    44856號裁決書裁處上訴人罰鍰600元（下稱原處分1）。
　㈡上訴人駕駛系爭汽車，於109年2月22日10時26分許在五股區
    中興路一段74號前，因「在公共汽車招呼站10公尺內停車」
    ，經舉發機關以109年3月16日新北市警交大字第CX2541818
    號舉發違反道路交通管理事件通知單逕行舉發，記載應到案
    日期為109年4月30日前，並移送被上訴人處理。邱玉英於10
    9年5月1日辦理歸責予上訴人。經被上訴人查證後認為上訴
    人違規事實明確，依道交條例第56條第1項第1款規定，以10
    9年8月17日新北裁催字第48-CX2541818號裁決書裁處上訴人
    罰鍰1,200元（下稱原處分2，並與原處分1合稱為原處分）
    。
　㈢上訴人不服原處分，提起行政訴訟，經原審法院109年度交字
    第632號行政訴訟判決駁回（下稱前判決）。上訴人提起上
    訴，本院以110年度交上字第88號判決廢棄前判決，發回原
    審法院審理。原審法院以110年度交更一字第9號行政訴訟判
    決駁回上訴人之訴（下稱原判決）。上訴人仍不服，提起本
    件上訴。
三、上訴意旨：
　㈠公車本來就已存在，時間遠於上訴人在新北市五股區中興路
    一段74號開設「信恆診所」前，而「五股鄉免費區間（通勤
    、醫療）接駁巴士」（下稱五股巴士）十多年前才成立，只
    服務五股鄉民，因此不是公車。臺北市及新北市政府才是負
    責公車營運的機關，五股區公所不是。依新北市五股區公所
    109年5月5日新北五經字第1092748253號公告，可見五股區
    公所及新北市政府交通局均明知五股巴士不是公車，自109
    年7月1日起，五股區公所不再接受新北市政府交通局撥款補
    助辦理五股巴士，營運及管理回歸到新北市政府交通局後，
    才是公車，故五股巴士招呼站牌不是公車站牌。
  ㈡三重客運所營運的公車可行駛在臺北市、新北市等行政區，
    但三重客運在五股區公所得標營運的五股巴士駛入臺北市為
    非法，因臺北市政府並未開放路權給「新北市新巴士」，「
    新北市新巴士」只限行駛於新北市境內。110年2月25日上訴
    狀證物21已經說明五股巴士在臺北市區內上下乘客時，不能
    停靠公車專用停車格內，其招呼站牌不能設於公車站牌區，
    只是臺北市政府未予取締。臺北市政府與五股區公所是不對
    等的行政單位，五股區公所私自辦理的五股巴士無法與臺北
    市政府洽談營運，而取得進入臺北市的路權。如果五股巴士
    也是公車，為何不能行駛進入臺北市區？依證物2、3的新聞
    報導，「新北市新巴士」不被臺北市政府開放路權，只限行
    駛新北市境內，這樣還叫公車嗎？根據交通部107年6月21日
    交路字第1070014245號函，主要是依據有無標線標示禁止臨
    時停車範圍為準，即使五股巴士於當時已轉型為市區付費公
    車，舉發機關所為舉發、原處分與法院判決均已違反交通部
    上開函釋。
　㈢新北市政府交通局網站中列舉公車業者，並未包括110年2月2
    5日上訴狀證物4所載新北市八里、石門、三芝區公所辦理「
    新北市新巴士」得標的小馬通運有限公司，也沒有110年2月
    25日上訴狀證物5記載新北市新莊、龜山、永和、泰山、坪
    林區公所辦理「新北市新巴士」得標的世界聯合通運有限公
    司，不符合交通部上開函釋所說公車招呼站的定義，足見「
    新北市新巴士」的招呼站牌並非公車站牌。以前新北市五股
    、淡水區的「新北市新巴士」只有租用小巴士，如110年2月
    25日上訴狀證物2所示，車體明顯與公車不同，沒有人會誤
    認是公車，由於是免費巴士，搭乘者日漸增加，才不得不租
    用較大型的車體，但這不表示「新北市新巴士」為公車。
　㈣新北市五股區公所於106年8月編印「新北市五股區新巴士演
    變及使用情形」第1頁記載「…新北市政府交通局每年度皆編
    列補助款，補助本所持續辦理」，可見新北市政府交通局每
    年只有補助部分款項，並非負擔全部費用，並且出錢不出力
    ，新北市政府交通局僅負責新北市公車，與「新北市新巴士
    」營運無關。各別行政區辦理的「新北市新巴士」也是分別
    經營，獨立招標。該區里民不能搭乘其他行政區經營的「新
    北市新巴士」，與學生專車相當，自非公共交通載具，不屬
    於公車。即使新北市五股區公所放棄繼續辦理「新北市新巴
    士」，所有路線轉型為市區付費公車，但三重區辦理的「新
    北市新巴士」仍營運中，已違反當初籌設精神是為了交通不
    便的偏遠地區居民，試想三重區有什麼地方是交通不便的。
    目前「新北市新巴士」與市區公車路線重疊，又屬免費性質
    ，不同於市區公車須付費使用，侵蝕公車業者的利益，遭到
    業者抗議，始不得不轉型成為付費公車，顯然新北市政府交
    通局的補助款已不合乎公車業者正常收費下的利益。既然是
    區域型的交通運具，五股區這麼小，又沒有對外營運，這怎
    麼會是公車？學生專車、計程車的招呼站牌也要經過核准才
    能設立，但不表示經核准的站牌都是公車站牌。公共交通運
    輸工具包括民航、鐵路、公路、水運、捷運、渡輪、電車、
    纜車等，市區公車與「新北市新巴士」都是公共交通運具的
    充分條件，而非必要條件。不是所有的公共交通運具都是市
    區公車。
　㈤聲明：⒈原判決廢棄。⒉原處分均撤銷。
四、原審法院已向負責設置公共汽車招呼站之核定及管理的權責
    機關新北市政府交通局查證，並於原判決說明系爭汽車（臨
    時）停車地點屬於公共汽車招呼站10公尺內範圍的理由。上
    訴人上訴意旨無非是重述其於原審法院已主張而為原判決所
    不採的理由，再為爭執，難認已具體說明原判決有何不適用
    法規或適用法規不當的情形，並揭示該法規的條項或內容，
    或合於行政訴訟法第237條之9第2項準用第236條之2第3項、
    第243條第2項所列各款事由，難認對判決如何違背法令已有
    具體的指摘，依前開規定及說明，應認其上訴為不合法。　
五、交通裁決事件的上訴，行政法院為訴訟費用的裁判時，應確
    定其費用額，行政訴訟法第237條之9第2項準用第237條之8
    第1項規定甚明。上訴人對交通裁決事件的上訴，既經駁回
    ，則上訴審訴訟費用新臺幣750元自應由上訴人負擔，一併
    確定如主文第2項所示。　
中　　華　　民　　國　　111 　年　　6　　月　　16 　　日
　　　　　　　　　　  臺北高等行政法院第四庭
　                      　      審判長法  官　高愈杰
　　                          　      法  官　李君豪
　　　                                法  官　楊坤樵
上為正本係照原本作成。
不得抗告。
中　　華　　民　　國　　111 　年　　6 　　月　　16　　日
                                      書記官　高郁婷